臺灣臺北地方法院民事裁定
111年度消債清字第84號
聲  請  人  
即  債務人  董文全  


代  理  人  鄭國照律師（法扶律師）  
相  對  人  
即  債權人  合作金庫資產管理股份有限公司

法定代理人  蔡見興  
相  對  人  
即  債權人  勞動部勞工保險局

法定代理人  鄧明斌  
相  對  人  
即  債權人  衛生福利部中央健康保險署臺北業務組

法定代理人  李伯璋  
上列當事人間消費者債務清理之清算事件，本院裁定如下：
    主  文
聲請人董文全自中華民國一一一年七月二十七日下午四時起開始
清算程序。
命司法事務官進行本件清算程序。
    理  由
一、按債務人不能清償債務或有不能清償之虞者，得依本條例所
    定更生或清算程序，清理其債務；債務人對於金融機構負債
    務者，在聲請更生或清算前，應向最大債權金融機構請求協
    商債務清償方案，或向其住、居所地之法院或鄉、鎮、市、
    區調解委員會聲請債務清理之調解，消費者債務清理條例（
    下稱消債條例）第3條、第151條第1項分別定有明文。又依
    辦理消費者債務清理事件應行注意事項第42條第1項之規定
    ，民間資產管理公司非屬本條例第151條第1項所稱之金融機
    構，且依消債條例第一章通則之規定，並未就債務人所能聲
    請更生或清算之債權人屬別設限，是消債條例第151條第1項
    之規定，無非係就債權人為金融機構時，應向最大債權金融
    機構進行前置協商程序之規定，換言之，倘債權人中並無金
    融機構時，即無行前置協商程序之必要。再法院開始清算程
    序之裁定，應載明其年、月、日、時，並即時發生效力。法
    院開始更生或清算程序後，得命司法事務官進行更生或清算
    程序，必要時得選任律師、會計師或其他適當之自然人或法
    人1人為監督人或管理人，復為同條例第83條第1項、第16條
    第1項所明定。　　
二、本件聲請意旨略以：伊現積欠債權人新臺幣（下同）134萬5
    55元，而無資力得以清償債務，因僅積欠資產管理公司債務
    未有積欠金融機構之情，是雖未經前置調解程序，仍依法提
    起本件清算之聲請等語。
三、經查：　　
㈠、聲請人以其有不能清償債務情事，於民國111年2月16日向本院聲請清算，其債權人僅有合作金庫資產管理股份有限公司乙節，有財團法人金融聯合徵信中心當事人綜合信用報告在卷可參（見本院卷第37至50頁），揆諸前揭說明，聲請人積欠債務之資產管理公司既非屬消債條例第151條第1項所稱之金融機構，其所提清算之聲請即無先行協商前置程序之必要，是本院應逕以聲請人目前全部收支及財產狀況，綜合評估其是否已達不能維持符合人性尊嚴之最低生活條件而有「不能清償債務或有不能清償之虞」之情形，據以認定本件清算聲請之准否。　
㈡、聲請人之平均每月收入及財產狀況：　
　⒈聲請人主張現於威合股份有限公司（下稱威合公司）任職，
    並外派至臺北市萬芳醫院擔任清潔員，每月領取身障補助3,
    772元乙節，業據聲請人提出國泰世華證券活期存摺、108年
    至110年度綜合所得稅各類所得資料清單、勞工保險被保險
    人投保資料表、郵局存摺等件為證（見本院卷第27至30頁、
    第33至36頁、第55至58頁、第95至115頁、第129頁），復有
    屏東縣政府111年3月28日、勞動部勞工保險局111年3月28日
    所發覆函在卷可稽（見本院卷第63至65頁），堪信其主張為
    真。
　⒉又聲請人主張名下除金融機構存款、南山人壽保單外，無其
    他財產乙節，亦業據其提出全國財產稅總歸戶財產查詢清單
    、國泰世華證券活期存摺、郵局存摺、玉山銀行約定事項變
    更暨事故申請書、華南商業銀行新臺幣／外幣活期（儲蓄）
    存款結清帳戶申請書、聯邦銀行結清銷戶申請書（2帳戶）
    、第一商業銀行存摺、印鑑掛失暨結清帳戶申請書兼登錄單
    、中國信託銀行結清提款憑證（2帳戶）、集保戶往來參加
    人明細資料表（含帳號）、保管帳戶客戶餘額表、客戶存卷
    異動明細表、投資人於各專戶無資料明細表、投資人於清算
    交割銀行未開戶明細表、中華民國人壽保險商業同業公會保
    險業通報作業資訊系統資料查詢結果回覆書為證（見本院卷
    第31頁、第95至127頁、第137至145頁、第153至155頁），
    復有本院查詢高額壽險資訊連結作業在卷可稽（見本院卷第
    83頁），自堪信實。
　⒊本件聲請人之財產固部分遭強制執行，然開始更生或清算程
    序後，扣薪之執行命令即不得繼續，聲請人每月可清償債務
    之能力將提高，法院強制執行扣薪部分仍應計入聲請人每月
    收入，而依聲請人所提供之證據，無法得知其遭強制扣薪前
    之薪資為何，聲請人亦未說明之，爰以聲請人目前任職於威
    合公司每月實領之薪資24,212元（計算式：〈24,030元＋1,25
    0元＋26,563元＋515元＋4,000元＋18,243元＋1,400元＋19,897元
    ＋17,534元＋15,946元＋7,980元＋15,946元＋12,180元＋4,000元
    〉÷7＝24,212元），加計身障補助3,772元，合共27,984元，
    作為計算聲請人目前每月償債能力之依據。
㈢、聲請人支出狀況：按債務人必要生活費用，以最近一年衛生
    福利部或直轄市政府所公告當地區每人每月最低生活費1.2
    倍定之；債務人聲請更生或清算時所提財產及收入狀況說明
    書，其表明每月必要支出之數額，與本條例第64條之2第1項
    、第2項規定之認定標準相符者，毋庸記載原因、種類及提
    出證明文件，消債條例第64條之2第1項，消費者債務清理條
    例施行細則第21條之1第3項定有明文。聲請人茲主張其每月
    必要生活費用應以最低生活費之1.2倍計算乙節，按諸上開
    說明，並核以聲請人現居於臺北市文山區，有卷附房屋租賃
    契約書可憑（見本院卷第131至136頁），復參照衛生福利部
    公告之111年度臺北市每人每月最低生活費用為18,682元，
    其1.2倍即為22,418元（計算式：18,682元×1.2＝22,418元）
    ，是以此數額作為聲請人每月必要生活費用之基準。
㈣、從而，本件以聲請人每月收入27,984元，扣除其每月必要生
    活費用22,418元，剩餘5,566元（計算式：27,984元－22,418
    元＝5,566元），而依聲請人之債權人清冊所載（見本院卷第
    61頁），聲請人現積欠之債務總額為1,340,555元，尚需約2
    0年（計算式：1,340,555元÷5,566元÷12月≒20年）方能清償
    完畢，堪認其收入及財產與債務差距過大，已處於不能清償
    之客觀經濟狀態，而有藉助清算制度調整其與債權人間之權
    利義務關係而重建其經濟生活之必要，本件自應許聲請人得
    藉由清算程序清理債務。
四、綜上所述，聲請人係一般消費者，依其收支及財產狀況，確
    有不能清償債務之情事，且聲請人並未經法院裁定開始更生
    程序或許可和解或宣告破產，聲請人復查無消債條例第6條
    第3項、第8條或第82條第2項所定駁回清算聲請之事由存在
    ，則聲請人聲請清算，應屬有據，爰裁定開始清算程序，並
    命司法事務官進行本件清算程序。
五、依消債條例第11條第1項、第83條第1項、第16條第1項，裁
    定如主文。
中　　華　　民　　國　　111 　年　　7 　　月　　27　　日
                  民事第二庭    法　官　蔡英雌
以上正本係照原本作成。
本裁定不得抗告。
本裁定已於111年7月27日下午4時公告。
中　　華　　民　　國　　111 　年　　7 　　月　　27　　日
                                書記官  霍薇帆